【裁判字號】    89,訴,54
【裁判日期】    890412
【裁判案由】    偽造文書等
【裁判全文】
臺灣雲林地方法院刑事判決                          八十九年度訴字第五四號
    公  訴  人  臺灣雲林地方法院檢察署檢察官
    被      告  庚○○
    被      告  己○○
右列被告因偽造文書等案件，經檢察官提起公訴（八十九年度偵字第四七號），本
院判決如左：
    主  文
庚○○連續行使偽造私文書，足以生損害於他人，累犯，處有期徒刑壹年陸月。如附
表編號一至七所示申請表上偽造之乙○○署押，及如附表編號八、九所示申請表上偽
造之黃戊○○署押均沒收。另扣案之如附表編號六所示行動電話門號0000000
000號ＧＳＭＫ一張沒收。
己○○竊盜，累犯，處有期徒刑壹年。
    事  實
一、庚○○曾於民國（下同）八十三年間因施用毒品等案件，經台灣高等法院台南分
    院判處有期徒刑三年四月確定，經縮刑後於八十八年二月二日假釋期滿執行完畢
    ；己○○曾於八十五年間因竊盜案件，經台灣台北地方法院判處有期徒刑三月，
    於八十八年二月廿七日執行完畢，均不知悔改。
二、己○○於八十九年一月十五日十三時許，在新竹市○○路三二號中興百貨一樓花
    茶專櫃，竊取丙○○所有、置於櫃檯內之皮包一個（內有身分證一枚、健保卡及
    信用卡各一張、金融卡三張、現金新台幣四百元，電影票三張），得手後除將現
    金花用殆盡，並留下丙○○之身分證、健保卡外，另將丙○○之皮包一個、信用
    卡一張、金融卡三張、電影票三張均丟棄之。
三、庚○○於八十八年十一月底某時日，在雲林縣斗六市洪揚醫院內之公用電話機上
    ，拾獲脫離乙○○及黃戊○○所持有之身分證正本各一張（乙○○於八十八年四
    月十四日十九時許，騎機車行經雲林縣斗六市○○路與雲林路交岔路口等紅燈時
    ，回頭與其子談話，待回頭時才發現其所有置於機車前菜籃之皮包一個失竊（內
    有乙○○與其夫黃聰文之身分證各一枚、印章一枚、乙○○之郵局提款卡一張、
    郵局存摺二本及現金新台幣一千五百餘元），另黃戊○○所有之身分證一枚，係
    於不詳時地因不詳原因脫離黃戊○○所持有）後，即意圖為自己不法之所有而將
    之侵占入己。庚○○並基於意圖為自己不法所有及不法利益之概括犯意，於如附
    表編號一至七所示之時間，持乙○○之身分證，至雲林縣斗南鎮○○路○段四０
    五號丁○○所經營之台揚通信行，在行動電話門號申請表上偽造乙○○之署押，
    而偽造如附表編號一至七所示之申請表，進而持向台揚通信行店員甲○○申請如
    附表編號一至七所示之行動電話門號，使不知情之丁○○代為向如附表編號一至
    七所示之公司提出申請，使各該公司陷於錯誤，以為係乙○○本人申請而核發如
    附表編號一至七所示之行動電話門號及其ＧＳＭＫ，丁○○取得如附表編號一至
    七所示之行動電話門號及其ＧＳＭＫ後即交予庚○○，而庚○○於取得如附表編
    號一至七所示之行動電話門號及其ＧＳＭＫ後，即連續撥打使用，使各該公司陷
    於錯誤，以為係乙○○本人或得其同意之人所使用，而將費用計算在乙○○身上
    ，致生損害於各該公司及乙○○；庚○○又於八十八年十二月廿三日，持黃戊○○之身分證至右開台揚通信行，在行動電話門號申請表上偽造黃戊○○之署押，
    而偽造如附表編號八、九所示之申請表，進而持向台揚通信行店員甲○○申請如
    附表編號八、九所示之行動電話門號二支，足以生損害於黃戊○○，使不知情之
    丁○○代為向東信電訊公司提出申請，但因被退件無法取得行動電話門號及其Ｇ
    ＳＭＫ而未遂。
四、嗣於八十九年一月十六日廿時三十分許，警方在雲林縣斗六市○○路○段五三六
    號「溫情ＫＴＶ」內查獲庚○○，並在其身上扣得乙○○及黃戊○○之身分證各
    一枚及如附表編號六所示之ＧＳＭＫ一張，復於翌（十七）日凌晨一時五十分許
    ，在雲林縣斗南鎮○○路廿六號南美飯店六一一號房內查獲己○○，並扣得丙○○之身分證、健保卡各一枚。
五、案經乙○○訴由雲林縣警察局斗六分局報請臺灣雲林地方法院檢察署檢察官偵查
    起訴。
    理  由
一、右揭事實欄二部分，訊據被告己○○坦承不諱，核與被害人丙○○於警訊指述之
    情節相符，復有被害人丙○○從右開中興百貨公司監視錄影帶所翻拍之照片六幀
    （被告己○○竊取被害人丙○○所有皮包之過程）附卷可稽，而被告己○○亦自
    承照片中行竊之人確係其本人，並有被害人丙○○領回其失竊之身分證、健保卡
    各一枚之贓物認領保管單一紙在卷足憑；右揭事實欄三部分，訊據被告庚○○坦
    承不諱，其偽造如附表編號一至七所示之申請表並詐得各該行動電話門號之ＧＳ
    ＭＫ後，即連續撥打使用，使各該公司陷於錯誤，以為係乙○○或得其同意之人
    所使用，而將費用計算於乙○○身上，致生損害於各該公司及乙○○，業據告訴
    人乙○○指訴歷歷，而被告庚○○以告訴人乙○○及被害人黃戊○○之名義填寫
    如附表所示之申請表，並取得如附表編號一至七所示行動電話門號之ＧＳＭＫ，
    另以如附表編號八、九所示之申請表向東信電訊公司提出申請後，因被退件無法
    取得行動電話門號及其ＧＳＭＫ而未遂一節，核與證人丁○○、甲○○證述之情
    節相符，並有如附表編號一至八所示之申請表影本八張附卷可稽，並有告訴人乙○○、被害人黃戊○○之身分證各一枚，及如附表編號六所示之行動電話門號0
    000000000號ＧＳＭＫ一張扣案可證。本件事證明確，被告己○○、庚○○之犯行洵堪認定。
二、核被告己○○所為，係犯刑法第三百二十條第一項之竊盜罪，而被告庚○○所為
    ，係犯刑法第三百三十七條之侵占離本人所持有之物罪、第二百十六條、第二百
    十條之行使偽造私文書罪、第三百三十九條第一項之詐欺取財罪（詐得如附表編
    號一至七所示之行動電話門號ＧＳＭＫ）、同條第二項之詐欺得利罪（詐得撥打
    使用如附表編號一至七所示行動電話門號之利益）、第三百三十九條第三項、第
    二項之詐欺得利未遂罪（如附表編號八、九所示部分）。被告庚○○偽造告訴人
    乙○○及被害人黃戊○○之署押，係其偽造如附表所示申請表之部分行為，不另
    論罪。被告庚○○偽造私文書之低度行為，為行使偽造私文書之高度行為所吸收
    ，不另論罪。被告庚○○先後多次行使偽造私文書及詐欺取財、詐欺得利、詐欺
    得利未遂犯行，時間緊接，犯罪構成要件相同，均顯係基於概括之犯意反覆為之
    ，均應依連續犯之規定論以行使偽造私文書罪及詐欺得利罪，並均加重其刑。又
    被告庚○○所犯上開侵占離本人所持有之物罪、行使偽造私文書罪、詐欺得利罪
    之間，有方法結果之牽連關係，應從一重之行使偽造私文書罪處斷。公訴人雖未
    就被告庚○○所犯之侵占離本人所持有之物罪及詐欺得利罪、詐欺得利未遂罪提
    起公訴，然此部份既與起訴之行使偽造私文書罪及詐欺取財罪之間，有牽連犯及
    連續犯之裁判上一罪關係，則被告庚○○所犯侵占離本人所持有之物罪及詐欺得
    利罪、詐欺得利未遂罪部分，依刑事訴訟法第二百六十七條公訴不可分原理，應
    為起訴效力所及，本院自得一併審酌，附此敘明。被告庚○○曾於八十三年間因
    施用毒品等案件，經台灣高等法院台南分院判處有期徒刑三年四月確定，經縮刑
    後於八十八年二月二日假釋期滿執行完畢，另被告己○○則於八十五年間因竊盜
    案件，經台灣台北地方法院判處有期徒刑三月，於八十八年二月廿七日執行完畢
    ，此有本署刑案資料查註紀錄表附卷可稽，被告己○○、庚○○於五年內再犯本
    件有期徒刑以上之罪，均為累犯，應依法加重其刑。爰審酌被告己○○、庚○○
    之犯罪動機、目的、手段、品行、智識程度、所生危害及犯後態度等情狀，分別
    量處如主文所示之刑，以資懲儆。
三、如附表編號一至八所示之申請表，因非被告庚○○所有，而無從宣告沒收，然其
    上偽造之乙○○、黃戊○○署押，均應依刑法第二百十九條之規定宣告沒收。又
    丁○○雖未能提出如附表編號九所示之申請表，然因無從證明該張申請表業已滅
    失，則如附表編號九所示申請表上偽造之黃戊○○署押，仍應依刑法第二百十九
    條之規定宣告沒收。另扣案之如附表編號六所示行動電話門號00000000
    00號ＧＳＭＫ一張，係被告庚○○所有、且係因犯罪所得之物，爰依刑法第三
    十八條第一項第三款之規定宣告沒收。公訴人雖認為扣案之行動電話門號000
    0000000號ＧＳＭＫ一張，亦係被告庚○○冒名詐得之物，然被告庚○○
    供稱：右開行動電話門號0000000000號ＧＳＭＫ一張，係伊用自己之
    名義所申請等語，此外查無證據顯示該ＧＳＭＫ一張係被告庚○○冒名詐得之物
    ，爰不宣告沒收，併此敘明。
四、公訴意旨另以：被告己○○基於概括之犯意，於八十八年四月十四日十九時許，
    在雲林縣斗六市○○路與雲林路交岔路口，當騎機車行經該處時，趁告訴人乙○○騎機車在該處等紅燈並回頭與其子談話而不注意之際，竊取告訴人乙○○所有
    、置於機車前菜籃之皮包一只（內有告訴人乙○○與其夫黃聰文之身分證各一枚
    、印章一枚、提款卡一張、郵局存摺二本及現金新台幣一千五百餘元），被告己○○得手後隨即騎車離去，待告訴人乙○○回頭時其皮包已不見蹤影；被告己○○另於不詳時地，竊取黃戊○○所有之身分證一枚。被告己○○於八十八年十一
    月中旬，在雲林縣虎尾鎮○○路園環旁之今夜飯店前，將上開其所竊得之告訴人
    乙○○及被害人黃戊○○之身分證交予被告庚○○，被告庚○○明知上開二枚身
    分證係來路不明之贓物，竟仍將之收受，因認被告庚○○涉犯刑法第三百四十九
    條第一項之收受贓物罪嫌，而被告己○○則涉犯刑法第三百二十條第一項之竊盜
    罪嫌。訊據被告庚○○、己○○均堅決否認有何上開犯行，被告己○○辯稱：上
    開乙○○及黃戊○○之身分證並非伊所竊取，且伊並未交付該二枚身分證予庚○○使用等語，而被告庚○○則辯稱：上開乙○○及黃戊○○之身分證是伊在斗六
    市洪揚醫院的公用電話上面撿到的，伊為警查獲後在警訊及偵查初訊時因有吸毒
    ，頭暈暈的所以不知所云等語。公訴人認為被告庚○○、己○○涉犯上開罪嫌，
    無非以被告庚○○於警訊及偵查初訊時供承：上開乙○○及黃戊○○之身分證，
    是己○○於八十八年十一月中旬（正確日期記不清楚）在雲林縣虎尾鎮○○路圓
    環旁今夜飯店前交給伊的云云為其依據。惟查：
    (1)按犯罪事實應依證據認定之，無證據不得推定其犯罪事實，刑事訴訟法第一百
      五十四條定有明文。復按告訴人之告訴無非以使被告受到刑事訴追為目的，其
      陳述是否與事實相符，仍應調查其他證據以資審認，必告訴人所述被害情形，
      無瑕疵可擊，而就其他方面調查又與事實相符，始足據為認定犯行之基礎。此
      之所謂證據係指積極之證據而言，故如無確切之積極證據，足以證明被告之犯
      罪事實，即令被告不能為有利之反證，亦不能遽論以罪刑。亦即認定不利於被
      告之事實，須依積極證據，苟積極證據不足為不利於被告事實之認定時，即應
      為有利於被告之認定，更不必有何有利之證據（最高法院三十年上字第八一六
      號判例參照）。復按被告之自白，不得作為有罪判決之唯一證據，仍應調查其
      他必要之證據，以察其是否與事實相符，刑事訴訟法第一百五十六條第二項定
      有明文。
    (2)公訴人係憑被告庚○○於警訊及偵查初訊時所為之自白，而認定被告庚○○係
      從被告己○○手中收受上開告訴人乙○○及被害人黃戊○○失竊之身分證，並
      進而認定上開告訴人乙○○及被害人黃戊○○之身分證係被告己○○所竊取。
      被告庚○○於偵查末訊及本院審理時既改口供稱：上開乙○○及黃戊○○之身
      分證，係伊在斗六市洪揚醫院的公用電話上所拾獲等語，則被告庚○○於警訊
      及偵查初訊時所為之自白是否與事實相符，即有疑問，且被告己○○始終否認
      其曾將上開告訴人乙○○及被害人黃戊○○之身分證交給被告庚○○，則被告
      庚○○於警訊及偵查初訊時所為之自白，即有瑕疵；且被告庚○○持有上開告
      訴人乙○○及被害人黃戊○○身分證之原因，並不必然係收受贓物而來（亦即
      不能排除被告庚○○曾拾獲告訴人乙○○及被害人黃戊○○之身分證），此外
      ，復查無其他積極證據足認被告庚○○於警訊及偵查初訊時所為之自白與事實
      相符，尚不得以其於警訊及偵查初訊時所為有瑕疵之自白，認定被告庚○○涉
      有收受贓物犯行；
    (3)依前述，本件既無從認定被告庚○○曾從被告己○○手中收受上開告訴人乙○○及被害人黃戊○○之身分證，尚不得徒憑被告庚○○有瑕疵之自白，認定上
      開告訴人乙○○及被害人黃戊○○之身分證係被告己○○所竊取。且被害人黃
      戊○○自始至終均未到案，其身分證是否曾失竊過不明，故公訴人認定被告己○○於不詳時地「竊取」黃戊○○所有之身分證，誠屬率斷；
    縱上所述，本件既查無積極證據足認被告己○○曾竊取上開告訴人乙○○及被害
    人黃戊○○之身分證，亦無從認定被告庚○○曾收受被告己○○所交付之告訴人
    乙○○及被害人黃戊○○之身分證，惟公訴意旨既認被告己○○上開所為，與其
    前揭成立之竊盜罪之間，時間緊接，犯罪構成要件相同，顯係基於概括之犯意反
    覆為之，為連續犯；又被告庚○○上開所為，與其前揭成立之行使偽造私文書罪
    、詐欺取財罪、詐欺得利罪、詐欺得利未遂罪之間，有方法結果之關係，為牽連
    犯，均屬裁判上一罪，故本件就被告己○○竊取上開告訴人乙○○及被害人黃戊○○之身分證部分，及被告庚○○收受告訴人乙○○及被害人黃戊○○之身分證
    部分，爰均不另為無罪之諭知，併此敘明。
據上論斷，應依刑事訴訟法第二百九十九條第一項前段，刑法第三百二十條第一項、
第三百三十七條、第二百十六條、第二百十條、第三百三十九條第一項、第三百三十
九條第二項、第三百三十九條第三項、第五十五條、第五十六條、第四十七條、第三
十八條第一項第三款、第二百十九條，罰金罰鍰提高標準條例第一條前段，判決如主
文。
本案經檢察官施添寶到庭執行職務。
中      華      民      國      八十九    年      四    月      十二    日
                            臺灣雲林地方法院刑事第二庭
                                            法  官  倪  彰  鴻
右正本證明與原本無異。
如不服本判決，應於判決送達後十日內向本院提出上訴狀( 應附繕本 )。
                                             書記官  吳  丕  顯
中      華      民      國      八十九    年      四    月      十二    日
刑法第三百二十條
意圖為自己或第三人不法之所有，而竊取他人之動產者，為竊盜罪，處五年以下有期
徒刑、拘役或五百元以下罰金。
意圖為自己或第三人不法之利益，而竊佔他人之不動產者，依前項之規定處斷。
前二項之未遂犯罰之。
刑法第三百三十七條
意圖為自己或第三人不法之所有，而侵占遺失物、漂流物或其他離本人所持有之物者
，處五百元以下罰金。
刑法第二百十六條
行使第二百十條至第二百十五條之文書者，依偽造、變造文書或登載不實事項或使登
載不實事項之規定處斷。
刑法第二百十條
偽造、變造私文書，足以生損害於公眾或他人者，處五年以下有期徒刑。
刑法第三百三十九條
  意圖為自己或第三人不法之所有，以詐術使人將本人或第三人之物交付者，處五年
  以下有期徒刑、拘役或科或併科一千元以下罰金。
  以前項方法得財產上不法之利益或使第三人得之者，亦同。
  前二項之未遂犯罰之。


司法院資訊處製作；財團法人民間司法改革基金會備份。
